【裁判字號】    98,審訴緝,67
【裁判日期】    980731
【裁判案由】    毒品危害防制條例
【裁判全文】
臺灣高雄地方法院刑事判決            98年度審訴緝字第66號
                                    98年度審訴緝字第67號
公  訴  人  臺灣高雄地方法院檢察署檢察官
被      告  甲○○
                    現另案於臺灣高雄第二監獄執行中
上列被告因毒品危害防制條例案件，經檢察官提起公訴（97年度
毒偵字第6387號、97年度毒偵字第6454號、97年度毒偵字第5684
號），本院依簡式審判程序判決如下：
    主  文
甲○○施用第一級毒品，累犯，處有期徒刑捌月。又施用第二級
毒品，累犯，處有期徒刑肆月。又施用第一級毒品，累犯，處有
期徒刑捌月。又施用第一級毒品，累犯，處有期徒刑捌月。應執
行有期徒刑壹年拾壹月。
    事  實
一、甲○○前因施用毒品案件，經本院以民國89年度毒聲字第98
    08號裁定送觀察、勒戒後，認有繼續施用毒品之傾向，再經
    本院以90年度毒聲字第166 號裁定令入戒治處所施以強制戒
    治，嗣經裁定停止戒治、撤銷停止戒治程序，於91年7 月16
    日執行完畢釋放。又於強制戒治執行完畢釋放後5 年內，因
    施用毒品案件，經本院以95年度訴字第1512號判決判處有期
    徒刑9 月確定，於96年6 月8 日執行完畢出監。詎仍未戒絕
    ，復基於施用第一級毒品海洛因、第二級毒品甲基安非他命
    之犯意，(一)於97年6 月6 日19時採尿時回溯至24小時內某時
    止（不含公權力拘束期間），在高雄縣彌陀鄉○○村○○路
    東二巷4 號住處內，以針筒注射之方式，施用第一級毒品海
    洛因1 次。(二)於97年6 月6 日19時採尿時回溯至24小時內某
    時止（不含公權力拘束期間），於上開住處內，將甲基安非
    他命置於玻璃球內，再以火燒烤方式，施用第二級毒品甲基
    安非他命1 次。嗣於97年6 月6 日17時許，在高雄縣彌陀鄉
    ○○路6 號前，為警查獲，且經採尿送驗，結果呈嗎啡及甲
    基安非他命陽性反應。(三)於97年6 月26日20時45分採尿時回
    溯至24小時內某時止（不含公權力拘束期間），在上開住處
    內，以針筒注射之方式，施用第一級毒品海洛因1 次。嗣因
    涉犯竊盜案件，於97年6 月26日18時10分許，在高雄縣岡山
    鎮○○○段66之15號前，為警查獲，且經採尿送驗，結果呈
    嗎啡陽性反應。(四)於97年6 月30日晚間某時，在上開住處內
    ，以針筒注射之方式，施用第一級毒品海洛因1 次。嗣於97
    年7 月3 日14時許，在高雄縣路竹鄉○○村○○路與華山路
    口，為警盤查，甲○○於警方未發覺其施用第一級毒品海洛
    因之前，主動坦承施用犯行，而願接受裁判，且經採尿送驗
    後，結果呈嗎啡陽性反應。
二、案經高雄縣政府警察局岡山分局、湖內分局報告臺灣高雄地
    方法院檢察署檢察官偵查起訴。
    理  由
一、本件被告甲○○所犯均係死刑、無期徒刑、最輕本刑為3 年
    以上有期徒刑以外之罪，其於準備程序中，就被訴事實均為
    有罪之陳述，經本院告知簡式審判程序之旨，並聽取檢察官
    及被告之意見後，合議庭裁定由受命法官獨任進行簡式審判
    程序，合先敘明。
二、上開犯罪事實，均據被告於本院審理時坦白承認。而被告尿
    液經送台灣檢驗科技股份有限公司鑑驗後，結果分別呈嗎啡
    、甲基安非他命陽性反應（係以GC／MS方式檢驗），有該公
    司97年6 月24日、97年7 月15日及97年7 月22日濫用藥物尿
    液檢驗報告各1 紙可參。爰審酌(一)氣相層析質譜儀（GC／MS
    ）乃目前就藥物篩檢結果必須進一步確認時最常採用之確認
    方法，因此在良好的操作條件之下，以氣相層析質譜儀作藥
    物及其代謝物之定性及定量分析，幾乎不會有偽陽性反應產
    生，業經行政院國軍退除役官輔導委員會台北榮民總醫院於
    83年4 月7 日以（83）北總內字第03059 號函示明確。(二)又
    海洛因係嗎啡經化學合成之半人工合成品，毒性倍於嗎啡，
    其經吸食或施打入人體，經新陳代謝作用又分解成嗎啡，故
    海洛因在進入人體後，均以嗎啡型態排於尿液中，故於吸食
    或施打海洛因者尿液中，可檢出嗎啡陽性反應，業經憲兵司
    令部80年5 月7 日以（80）鑑驗字第1746號函示明確。(三)甲
    基安非他命經口服投與後約百分之70於24小時內自尿中排出
    ，約百分之90於96小時內自尿中排出，且甲基安非他命成分
    之檢出與其投與方式、投與量、個人體質、採尿時間與檢測
    儀器之精密度等諸多方式有關，因此僅憑尿液中呈甲基安非
    他命陽性反應，並無法確實推算吸食時間距採集時間之長短
    ，惟依上述資料推斷，最長不會超過4 日即96小時，亦經行
    政院衛生署藥物食品檢驗局81年2 月8 日81藥檢一字第0011
    56號函示明確。從而，被告尿液經以氣相層析質譜儀鑑驗後
    ，結果呈嗎啡、甲基安非他命陽性反應，已如前述，是依前
    開函示意旨，被告自白核與事實相符，其施用第一級毒品海
    洛因3 次、第二級毒品甲基安非他命1 次之犯行，均堪認定
    。
三、論罪科刑部分：
  (一)按犯毒品危害防制條例第10條之罪，經觀察、勒戒後，認無
    繼續施用毒品之傾向，應即釋放，並為不起訴處分；認有繼
    續施用毒品之傾向者，應由檢察官聲請法院裁定令入戒治處
    所施以強制戒治，至無繼續戒治之必要，強制戒治期滿，應
    即釋放，由檢察官為不起訴處分。經觀察勒戒、強制戒治執
    行完畢釋放後，5 年內再犯第10條之罪，依93年1 月9 日修
    正施行之毒品危害防制條例第23條第2 項規定意旨，應由檢
    察官偵查起訴。又依修正後之規定，僅限於「初犯」及「5
    年後再犯」二種情形，始應先經觀察、勒戒或強制戒治程序
    。倘被告於5 年內已再犯，經依法追訴處罰，縱其第3 次（
    或第3 次以上）再度施用毒品之時間，在初犯經觀察、勒戒
    或強制戒治執行完畢釋放5 年以後，已不合於「5 年後再犯
    」之規定，且因已於「5 年內再犯」，顯見其再犯率甚高，
    原實施觀察、勒戒或強制戒治，已無法收其實效，即應依該
    條例第10條處罰（最高法院97年度第5 次刑事庭會議決議參
    照）。
  (二)查被告前因施用毒品案件，經本院以89年度毒聲字第9808號
    裁定送觀察、勒戒後，認有繼續施用毒品之傾向，再經本院
    以90年度毒聲字第166 號裁定令入戒治處所施以強制戒治，
    嗣經停止戒治、撤銷停止戒治程序，於91年7 月16日執行完
    畢釋放。又於強制戒治執行完畢釋放後5 年內，因施用毒品
    案件，經本院以95年度訴字第1512號判決判處有期徒刑9 月
    確定等情，有臺灣高雄地方法院檢察署刑案資料查註紀錄表
    、臺灣高等法院被告前案紀錄表及臺灣高雄地方法院被告院
    內索引卡紀錄表可證。因被告於強制戒治執行完畢釋放後，
    5 年內再犯毒品危害防制條例第10條之罪，且再犯本罪，是
    依前開說明，應依法論科。
  (三)另海洛因、甲基安非他命為毒品危害防制條例所稱之第一、
    二級毒品，此觀諸該條例第2 條第2 項第1 款、第2 款甚明
    ，被告施用上開毒品，核其所為，係違反毒品危害防制條例
    第10條第1 項之施用第一級毒品罪、同條例第10條第2 項之
    施用第二級毒品罪。被告施用第一、二級毒品前持有第一、
    二級毒品之行為，本應各論以持有之罪，惟各該次持有毒品
    之低度行為均為其後施用毒品之高度行為所吸收，均不另論
    罪。被告前因施用毒品案件，經本院以95年度訴字第1512號
    判決判處有期徒刑9 月確定，於96年6 月8 日執行完畢出監
    之事實，有上開前案紀錄表可參，其受有期徒刑執行完畢後
    ，5 年內故意再犯本件有期徒刑以上之4 罪，均為累犯，應
    依刑法第47條第1項 之規定，均加重其刑。被告於警方未發
    覺97年6 月30日之施用第一級毒品犯行之前，主動坦承犯行
    ，而願接受裁判之事實，有警詢筆錄可參，堪認符合自首之
    要件，依刑法第62條前段，減輕其刑，並先加而後減。被告
    所犯上開4 罪間，犯意各別，應予分論併罰。爰審酌被告經
    強制戒治及刑之執行後，均未戒絕毒品，另再施用毒品，顯
    見其自制力不足，無法擺脫毒品，故應藉由刑罰之執行，以
    收教化之功能，並參以被告犯後坦承施用毒品犯行，所犯係
    自傷行為，尚未害及他人，及被告施用第一級毒品3 次、第
    二級毒品1 次等一切情狀，分別量處如主文所示之刑，並定
    其應執行之刑，以資懲儆。
據上論斷，應依刑事訴訟法第273 條之1 第1 項、第299 條第1
項前段，毒品危害防制條例第10條第1 項、第2 項、刑法第11條
前段、第47條第1 項、第62條前段、第51條第5 款，判決如主文
。
本案經檢察官羅水郎到庭執行職務。
中    華    民    國    98    年    7     月    31    日
                  刑事第十庭    法  官  方百正
如不服本判決應於收受判決後10日內向本院提出上訴書狀。
以上正本證明與原本無異。
中    華    民    國    98    年    7     月    31    日
                                書記官  黃園芳
附錄法條：
毒品危害防制條例第10條
施用第一級毒品者，處 6 月以上 5 年以下有期徒刑。
施用第二級毒品者，處 3 年以下有期徒刑。


司法院資訊處製作；財團法人民間司法改革基金會備份。
